【裁判字號】    95,易,698
【裁判日期】    951124
【裁判案由】    詐欺
【裁判全文】
臺灣屏東地方法院刑事判決               95年度易字第698號
聲  請  人  臺灣屏東地方法院檢察署檢察官
被      告  甲○○
                    （現於屏東監獄竹田分監另案執行中）
            戊○○
                    （現於屏東監獄竹田分監另案執行中）
上列被告等因詐欺案件，經檢察官聲請以簡易判決處刑（95年度
偵字第4683號、第5743號、第5744號）及移送併辦（95年度偵字
第5858號），本院認不得逕以簡易判決處刑，改依通常程序審理
，被告於本院準備程序中就被訴事實為有罪之陳述，經本院合議
庭裁定由受命法官獨任依簡式審判程序審理，判決如下：
    主      文
甲○○連續幫助連續意圖為自己不法之所有，以詐術使人將本人
之物交付，累犯，處有期徒刑拾月。
戊○○幫助連續意圖為自己不法之所有，以詐術使人將本人之物
交付，累犯，處有期徒刑捌月。
    事      實
一、甲○○曾於民國91年間，因竊盜案件，經本院91年度易字第
    1203號判處有期徒刑10月確定，嗣於93年4 月30日縮短刑期
    執行完畢；戊○○則於92年間，因施用毒品案件，經本院92
    年度訴字第580 號判處應執行有期徒刑10月確定，甫於93年
    11月30日縮短刑期執行完畢。詎均不知悛悔，渠2 人經由自
    由時報廣告欄得知有人欲收購金融帳戶，明知預見提供金融
    帳戶之存摺、提款卡及密碼予他人使用，可能遭詐欺集團利
    用以遂行財產上犯罪之目的，甲○○竟基於幫助他人詐欺取
    財之不確定故意之概括犯意，戊○○則基於幫助他人詐欺取
    財之不確定故意（幫助犯係各負幫助犯罪之責，要無幫助之
    犯意聯絡可言），以下列方式幫助詐欺集團為詐欺取財犯行
    ：
  (一)甲○○獨自於94年5 月下旬，在桃園市○○路與民生路口，
    以新台幣（下同）1,000 元（聲請意旨誤為5,000 元，業經
    檢察官當庭更正）之代價，將其所開立如附表編號帳戶，
    出售（原聲請意旨誤認為出借，業經檢察官當庭更正之）予
    某不詳姓名年籍之成年男子。嗣此男子與其所屬詐欺集團成
    員，乃共同基於意圖為自己不法所有之犯意聯絡，由某成員
    於94年5 月26日15時許撥打電話予己○○，訛稱「其於中華
    電信客服中心有電話保證金可退稅，但需配合至提款機輸入
    驗證密碼」等語，致己○○誤信為真，旋即於同日，前往位
    於新竹市科學園區○○○○ 路2 之1 號之郵局（新竹19支局
    ），匯款99,987元至甲○○之附表編號帳戶內，嗣經己○○發覺自己帳戶內存款短少，始知受騙。
  (二)甲○○以上開方式牟利後，乃邀同戊○○參與，由戊○○提
    供其於94年6 月23日所開立如附表編號所示帳戶，甲○○
    則於94年6 月27或28日，前往桃園縣蘆竹鄉南崁某處加油站
    ，以1,000 元之代價，將附表編號所示帳戶出售（聲請意
    旨誤認為出借，業經檢察官當庭更正）予某不詳姓名年籍之
    成年男子，所得價金則由甲○○、戊○○朋分花用。嗣該男
    子與其所屬詐欺集團成員乃共同基於意圖為自己不法所有之
    概括犯意聯絡，連續為下列詐欺取財犯行：
  1.該詐欺集團某成員於94年6 月30日15時許（即庚○○上網競
    標時）後某時，以電子郵件向庚○○訛稱「其先前上網訂購
    之相機1 個業已得標，須匯款入指定帳戶」，使庚○○不疑
    有詐，乃於同年7 月1 日，前往台中縣大甲鎮「幼獅郵局」
    以自動櫃員機匯款2,000 元至附表編號帳戶內，嗣庚○○
    未接獲商品，遂向真正之賣家詢問，始知受騙。
  2.該詐欺集團某成員於94年6 月30日22時27分許（即丁○○上
    網競標時）後某時，以電子郵件向丁○○訛稱「其先前上網
    訂購之美國職籃球員簽名卡1 張業已得標，須匯款入指定帳
    戶」，使丁○○不疑有詐，乃於同年7 月1 日，以自動櫃員
    機匯款2,000 元至附表編號帳戶內，嗣丁○○未接獲商品
    ，遂向真正之賣家詢問，始知受騙。
  3.該詐欺集團某成員於94年6 月30日21時30分許，以電子郵件
    向丙○○訛稱「其先前上網訂購之電腦中央處理器1 個業已
    得標，須匯款入指定帳戶」等語，丙○○不疑有詐，乃於同
    年7 月1 日9 時42分許，依指示以自動櫃員機匯款1,690 元
    至附表編號帳戶內，嗣庚○○未接獲商品，遂向真正之賣
    家詢問，始知受騙。
  4.該詐欺集團某成員於94年7 月1 日以電子郵件向乙○○訛稱
    「其先前上網訂購之商品業已得標，須匯款入指定帳戶」等
    語，乙○○不疑有詐，乃於同日8 時47分許，依指示以自動
    櫃機匯款1,700 元至附表編號帳戶內，俟乙○○又接獲真
    正賣家之電子郵件，始知受騙。
二、案經彰化縣警察局鹿港分局報告臺灣板橋、臺中、彰化地方
    法院檢察署檢察官（以上為聲請簡易判決處刑部分）、基隆
    市警察局第二分局報告臺灣基隆地方法院檢察署檢察官（以
    上為移送併辦部分），再經上開檢察署檢察官呈請臺灣高等
    法院檢察署檢察長令轉臺灣屏東地方法院檢察署檢察官聲請
    簡易判決處刑及移送併辦。
    理  由
一、本件被告甲○○、戊○○所犯係死刑、無期徒刑、最輕本刑
    為3 年以上有期徒刑以外之罪，其2 人於本院準備程序中就
    被訴事實為有罪之陳述，經本院合議庭裁定由受命法官獨任
    依簡式審判程序，先予敘明。
二、上開事實，訊據被告2 人於偵查及本院審理中坦承不諱，並
    有開戶機構查詢資料、警示帳戶查詢資料、附表編號所示
    帳戶之開戶資料、往來明細在卷可稽。又本件遭詐欺集團詐
    騙之被害人己○○、庚○○、丁○○、丙○○、乙○○於警
    詢中亦就遭詐騙情節指述綦詳，復有被害人匯款之中華郵政
    自動櫃員機交易明細表附卷可參。
三、論罪科刑：
  (一)按行為後法律有變更者，適用行為時之法律。但行為後之法
    律有利於行為人者，適用最有利於行為人之法律，刑法第2
    條第1 項定有明文，茲因被告行為後，刑法於94年2 月2 日
    經總統公布修正，並於95年7 月1 日施行，又關於量刑前之
    決定應適用法律階段，須綜合罪刑有關之共犯、未遂犯、想
    像競合犯、牽連犯、連續犯、結合犯，以及累犯加重、自首
    減輕暨其他法定加減原因（如身分加減）等一切情形，綜其
    全部罪刑之結果而為比較後，始得依刑法第2 條第1 項之規
    定，決定應適用之構成要件、加重減輕事由等相關新舊法律
    ，再依所決定適用之新舊法，依法量刑（最高法院24年度刑
    庭總會決議(二)、95年第8 次刑庭會議決議參照）。易言之，
    在量刑之前，即須先就構成要件、加重減輕事由等罪刑有關
    之相關規定，比較新舊法之規定後，決定應適用新法或舊法
    ，本件與罪刑有關之刑法第33條（涉及法定最低罰金刑）、
    、等刑法法律規定均有修正，茲比較新舊法如下：
  1.95年6 月14日經總統公布增訂，且於同年7 月1 日施行之刑
    法施行法第1 條之1 規定：「中華民國94年1 月7 日刑法修
    正施行後，刑法分則編所定罰金之貨幣單位為新臺幣。94年
    1 月7 日刑法修正時，刑法分則編未修正之條文定有罰金者
    ，自94年1 月7 日刑法修正施行後，就其所定數額提高為30
    倍。但72年6 月26日至94年1 月7 日新增或修正之條文，就
    其所定數額提高為3 倍」，故自95年7 月1 日起，刑法第33
    9 條第1 項之詐欺取財罪，關於法定本刑之罰金刑部分，改
    以新台幣為單位為「新台幣30,000元」，惟關於罰金刑之科
    刑標準，修正後刑法第33條第5 款係規定「罰金：新臺幣
    1,000 元以上，以百元計」，而修正前同條款係規定「罰金
    ：1 元以上」之規定，是關於罰金最低本刑部分，修正後之
    規定較不利被告，故依上開刑法第2 條第1 項本文規定，就
    刑法第214 條之罰金刑部分，應適用修正前刑法第33條第5
    款規定科處。
  2.次關於刑法第30條規定，此次修正僅將法文「幫助他人犯罪
    」修正為「幫助他人實行犯罪行為」，並將「從犯」一語，
    修正為「幫助犯」，以期用語明確，至於刑責「得按正犯之
    刑減輕之」之法律效果則未修正，是對被告而言，並無有利
    或不利之問題。
  3.再刑法修正後，關於第56條連續犯之規定均經刪除，此刪除
    雖非犯罪構成要件之變更，但顯已影響行為人刑罰之法律效
    果，自屬法律有變更。茲因則被告甲○○先後2 次出售帳戶
    予他人之幫助行為、及本案事實(二)部分之正犯先後4 次對所
    為詐欺取財犯行，依修正前刑法第56條規定各僅論以1 罪，
    然依修正後法律規定，均應論以數罪，經比較新、舊法結果
    ，認係修正前之刑法第56條規定較有利被告。
  (二)查被告2 人各基於幫助他人犯罪之意思，將其所有之上開金
    融帳戶之存摺、提款卡等出售予他人供詐取財物之用，核其
    所為，係犯刑法第30條第1 項、第339 條第1 項詐欺取財罪
    之幫助犯。檢察官雖認被告2 人關於事實(二)部分犯行，為共
    同幫助犯云云，惟按幫助他人犯罪，並非實施正犯，在事實
    上雖有2 人以上共同幫助詐欺取財，要亦各負幫助詐欺取財
    之責，無適用刑法第28條之餘地（最高法院33年上字第793
    號判例意旨參照）；再該收受帳戶之不詳成年男子與所屬詐
    欺集團之成員，就上開詐欺取財行為間，有犯意聯絡及行為
    分擔，固為共同正犯，惟因幫助係從犯，係從屬於正犯而成
    立，刑法上既無「共同幫助」之情，當亦無「幫助共同」之
    可言，故主文無須為「幫助共同」之諭知（司法院70年10月
    28日（70）廳刑一字第1104號刑事法律問題研究之研究意見
    ）。又本件事實(二)所示之詐騙集團先後以電話向被害人庚○○等4 人人詐騙財物，使被害人均陷於錯誤，而先後匯款至
    上開帳戶之詐欺取財行為，時間緊接，觸犯構成要件相同之
    罪名，顯係基於概括犯意為之，應論以修正前刑法第56條之
    連續犯，被告2 人此部分所為應係幫助連續犯（最高法院87
    年度台上字第38 65 號判決參照）。另被告甲○○先後2 次
    出售帳戶予他人之幫助詐欺行為，亦時間緊接，手法相同，
    觸犯構成要件相同之罪名，顯係基於概括犯意反覆為之，為
    連續犯，應依修正前刑法第56條條規定，論以1 罪，並加重
    其刑。又檢察官併辦意旨所指詐欺集團向被害人丙○○詐欺
    取財之犯行，雖未經聲請簡易判決處刑，然與聲請部分之幫
    助犯、正犯犯行，各具有連續犯之裁判上一罪關係，為聲請
    效力所及，本院應併予審理。再被告甲○○曾於91年間，因
    竊盜案件，經本院91年度易字第1203號判處有期徒刑10月確
    定，嗣於93年4 月30日縮短刑期執行完畢；被告戊○○則於
    92年間，因施用毒品案件，經本院92年度訴字第580 號判處
    應執行有期徒刑10月確定，甫於93年11月30日縮短刑期執行
    完畢，有臺灣屏東地方法院檢察署刑案資料查註紀錄表、臺
    灣高等法院被告前案紀錄表在卷可考，渠2 人於有期徒刑執
    行完畢5 年內再犯本件有期徒刑以上之罪，均為累犯，各應
    依修正前刑法第47條規定加重其刑。另被告2 人係幫助犯，
    爰依修正前刑法第30條第2 項規定，按正犯之刑減輕之，並
    先加（被告甲○○部分遞加）後減之。爰審酌被告2 人均有
    毒品、竊盜等多項前科（有前揭紀錄表可佐），素行欠佳，
    仍不知悛悔，竟因缺錢購買毒品施用（業據被告2 人自承在
    卷），對於蒐集人頭帳戶者將持以犯財產犯罪之用已可預見
    ，仍提供帳戶助長詐騙歪風，破壞金融信用之正確性，且增
    加犯罪查緝之困難，對被害人造成財產上損害，惟犯後態度
    尚可等一切情狀，量處如主文所示之刑。
四、至檢察官聲請意旨另認被告甲○○於事實一、(一)時、地所出
    售之帳戶，尚有其所開立建華銀行（帳號00000000000000號
    ），此部分亦有幫助詐欺取財罪嫌云云。惟按幫助犯係從屬
    於正犯而成立，以正犯已經犯罪為要件，故幫助犯並非其幫
    助行為一經完成，即成立犯罪，必其幫助行為或其影響力持
    續至正犯實施犯罪始行成立（最高法院86年度台上字第22號
    判決要旨參照）。經遍閱全卷，查無任何被害人陳稱曾因受
    詐騙集團之詐欺而匯款入被告甲○○在建華銀行所開立上開
    帳戶之指述，自無證據證明此帳戶確有遭詐騙集團利用為人
    頭帳戶而取得詐騙款項，而詐欺集團成員自被告處購得此帳
    戶之存摺、金融卡之行為，亦難認已達詐欺取財犯行之著手
    階段而有成立詐欺取財未遂罪之虞，是檢察官此部分所指，
    尚有誤會，惟此與前揭論罪科刑部分乃同一行為（即檢察官
    認被告以一出售帳戶行為幫助他人詐欺取財），爰不另為無
    罪判決之諭知。
四、應依刑事訴訟法第452 條、第273 條之1 第1 項、第299 條
    第1 項前段，刑法第2 條第1 項前段、修正前刑法第56條、
    第30條、第339 條第1 項、第47條，罰金罰鍰提高標準條例
    第1 條前段，判決如主文。
本案經檢察官靳隆坤到庭執行職務。
中    華    民    國    95    年    11    月    24    日
                  刑事第四庭    法  官  劉敏芳
附表：被告2人所出售予詐騙集團之帳戶明細
┌──┬───┬───────┬─────────────┐
│編號│申請人│  帳   號     │金融機構名稱              │
├──┼───┼───────┼─────────────┤
│  │甲○○│00000000000000│屏東內埔郵局（屏東33支局）│
├──┼───┼───────┼─────────────┤
│  │戊○○│00000000000   │臺灣中小企業銀行南崁分行  │
└──┴───┴───────┴─────────────┘
以上正本證明與原本無異。
如不服本判決應於收受本判決送達後十日內向本院提出上訴書狀
，其未敘述上訴理由者，並得於提起上訴後十日內向本院補提理
由書狀（均須按他造當事人之人數附繕本）「切勿逕送上級法院
」
中    華    民    國    95    年    11    月    24    日
                                書記官  許倬維
附錄本案論罪科刑法條
刑法第339 條第1 項：
意圖為自己或第三人不法之所有，以詐術使人將本人或第三人之
物交付者，處5 年以下有期徒刑、拘役或科或併科1 千元以下罰
金。
刑法第30條第1、2項
幫助他人實行犯罪行為者者，為幫助犯。雖他人不知幫助之情者
，亦同。
幫助犯之處罰，得按正犯之刑減輕之。


司法院資訊處製作；財團法人民間司法改革基金會備份。
